【裁判字號】    89,上訴,184
【裁判日期】    890131
【裁判案由】    常業重利
【裁判全文】
臺灣高等法院臺中分院刑事判決                民國八十九年度上訴字第一八四號
    上  訴  人
    即  被  告  甲○○
右列上訴人因常業重利案件，不服臺灣臺中地方法院中華民國八十八年十月二十六日
民國八十八年度訴字第一七八六號第一審判決（起訴案號：臺灣臺中地方法院檢察署
民國八十八年度偵字第一五七八八號），提起上訴，本院判決如左：
    主      文
上訴駁回。
    事      實
引用第一審判決書記載之事實（如附件）。
    理      由
按提起上訴，應自判決送達後十日內為之，刑事訴訟法第三百四十九條前段，定有明
文。本件上訴人係民國（下同）八十八年十月二十九日及同月三十日分別在臺中市○
○區○○里○○路○段九八號之一其居所及桃園縣平鎮市○○路○○段四四一巷二八
弄三號其住所收受原審判決之送達，有送達證書可查（見原審卷第三十一頁、三十二
頁），連同其上開桃園縣平鎮市住所之在途期間為四日（其在台中市之居所則無在途
期間），故其上訴期間最多應至八十八年十一月九日，但其期間末日八十八年十一月
十三日、十四日為週休二日之休息日，是其本件上訴期間不論以送達其住、居所計算
，最遲應至八十八年十一月十五日己告屆滿，乃遲至八十八年十一月十七日始具狀提
起上訴，已逾十日期間，顯屬違背法律上之程序，應予駁回，並不經言詞辯論為之。
據上論斷，應依刑事訴訟法第三百六十七條前段、三百七十二條，判決如主文。
中      華      民      國     八十九     年      一      月   三十一   日
                                   臺灣高等法院臺中分院刑事第三庭
                                         審判長法  官  方  艤  駐
                                               法  官  王  德  麟
                                               法  官  吳  信  銘
右正本證明與原本無異。
如不服本判決應於收受送達後十日內向本院提出上訴書狀，其未述上訴之理由者並
得於提起上訴後十日內向本院補提理由書（均須按他造當事人之人數附繕本）。
                                               書記官  柯  孟  伶
中      華      民      國     八十九     年      二      月     一     日
                                                                        Ｖ
臺灣臺中地方法院刑事判決                        八十八年度訴字第一七八六號
    公  訴  人  臺灣臺中地方法院檢察署檢察官
    被      告  甲○○  男  二十一歲（民國○○○年○月○○日生）
                        住桃園縣平鎮市○○路○○段四四一巷二八弄三號
                        現住台中市○○區○○里○○路○段九八號之一
                        身分證統一編號：Ｊ一二八二九三五九號
右列被告因重利案件，經檢察官提起公訴（八十八年度偵字第一五七八八號）本院判
決如左：
    主  文
甲○○以犯重利罪為常業，處有期徒刑伍月。
    事      實
一、甲○○基於常業之犯意，自八十八年六月二十五日起，中國時報刊登「24H-10萬
    內-證件-0000000-林小姐」之廣告，招攬急需用款之不特定人前往借款，借款人
    每借新臺幣（下同）一萬元，每十天為一期，利息為二千元，借款時需預扣一期
    利息，並需簽發借款額三倍面額之本票擔保，及以身分證質押，以此方式乘他人
    急迫之際貸以金錢，而取得與原本顯不相當之重利。嗣有白爵豪因急需現款繳納
    行動電話電話費，而於八十八年六月三十日按上開報紙廣告打電話與甲○○聯繫
    借款，並於同日晚間十一時許在臺中市北屯區福星與上石北七巷口由白爵豪簽發
    面額三萬元之本票一紙、提供身分證供質押並預扣二千元利息及一千元證件保管
    費，由白某借款一萬元（實際借得七千元）後，旋為警當場查獲，並自甲○○身
    上扣得借款人白爵豪身分證一枚、本票一紙（身分證已由警發還）及現款七千元
    等物。
二、案經台中市警察局第二分局移送臺灣臺中地方法院檢察署檢察官偵查起訴。
    理      由
一、訊據被告甲○○就右揭事實迭於警偵訊及本院審理中坦承不諱，核與證人白爵豪
    於警訊時、審理中證述情節相符，並有經警於被告身上查獲之白爵豪身分證一枚
    、本票一紙及白爵豪借得之七千元現款足資佐證，足徵被告上開自白與事實相符
    ，被告雖係在借款後旋為警查獲，惟被告於審理中自承已將七千元借予證人白爵
    豪等語，白爵豪於審理中亦證稱已完成借款程序後方為警所獲等語，而是項借款
    一萬元已預扣三千元，實借得七千元，為被告所是認，顯見被告放款取得重利之
    犯行業已完成。另按刑法上規定之常業罪，只須有賴某種犯罪為業之意思，而有
    事業之表現為已足，不以藉該犯罪為唯一生存者為必要，縱令尚有其他職業，亦
    無礙成立常業罪（參見最高法院七十四年度台上字第六五五一號判決）。本案被
    告等自承係在報紙上刊登借款之廣告，並留下聯絡電話，以招攬需款孔急之人前
    來借貸，從事重利犯罪，且被告於警訊時亦供認渠係失業，為求生計，故以積蓄
    從事小額借貸，賺取利息錢，並無合夥人等語，足徵被告確有以此為生活之資，
    以貸放重利為業之意思。此外，復有本票一紙、現款七千元、白爵豪身分證一枚
    （業經發還證人白爵豪，有贓物認領保管單一紙在卷可憑）可資佐證，被告事證
    明確，犯行堪以認定。
二、核被告甲○○所為係犯刑法第三百四十五條之常業重利罪。爰審酌被告等經營地
    下錢莊以謀取重利、對社會經濟危害甚大，惟念其經營高利貸時間不長，放款對
    象僅有一人，放款金額亦不多，且能坦承犯行，犯後態度良好等一切情狀，量處
    如主文所示之刑，以示懲儆。至扣案之白爵豪之身分證一枚、本票一紙等物，雖
    係供被告等犯罪所用之物，然均非屬被告等所有之物，且扣案借款本票一張，被
    告於合法之範圍內尚有請求權，爰不另予宣告沒收。另七千元現款為證人白爵豪
    借得之款項，已為白某所有，自無從沒收，附此敘明。
據上論斷，應依刑事訴訟法第二百九十九條第一項前段，刑法第三百四十五條，罰金
罰鍰提高標準條例第一條前段，判決如主文。
中      華      民      國      八十八    年    十      月    二十六    日
                                      臺灣臺中地方法院刑事第七庭
                                          法  官  陳  葳
右正本證明與原本無異
如不服本判決應於送達後十日內向本院提出上訴狀
                                          書記官
中      華      民      國      八十八    年    十      月    二十七    日
附錄法條：
刑法第三百四十四條：
乘他人急迫、輕率或無經驗，貸以金錢或其他物品，而取得與原本顯不相當之重利者
，處一年以下有期徒刑、拘役或科或併科一千元以下罰金。
刑法第三百四十五條：
以犯前條之罪為常業者，處五年以下有期徒刑，得併科三千元以下罰金。


司法院資訊處製作；財團法人民間司法改革基金會備份。
